【裁判字號】    98,交聲,9
【裁判日期】    980113
【裁判案由】    聲明異議
【裁判全文】
臺灣彰化地方法院交通事件裁定           98年度交聲字第9號
原處分機關  交通部公路總局臺中區監理所彰化監理站
即移送機關
異  議  人  甲○○
即受處分人
上列異議人即受處分人因違反道路交通管理處罰條例案件，對於
交通部公路總局臺中區監理所彰化監理站民國97年11月13日所為
之處分（原處分案號：彰監四字第裁64—000000000 號），聲明
異議，本院裁定如下：
    主  文
異議駁回。
    理  由
一、原處分意旨略以：本件異議人即受處分人甲○○於民國97年
    3 月23日下午3 時40分許，騎乘其父洪江彬所有之車牌號碼
    YGL ─108 號重型機車，行經彰化縣二林鎮○○○○路與大
    成路有燈光號誌管制之交岔路口，由大成舊二路左轉大成路
    ，因「紅燈左轉」之違規事實，經彰化縣警察局芳苑分局員
    警依違反道路交通管理處罰條例第53條第1 項之規定，以彰
    警交字第I00000000 號違反道路交通事件當場舉發，本所遂
    於97 年11 月27日以彰監四字第裁64─I00000000 號裁決書
    ，裁處罰鍰新臺幣（下同）4500元，及依同條例第63條第1
    項記違規點數3 點，於法應無不合等語。
二、異議意旨略以：異議人上開違規係因無駕駛執照，於97年12
    月10日才繳完無照駕駛罰鍰，爰請求撤銷原處分裁定等語。
三、按汽車（包括機器腳踏車）行駛至交岔路口，其行進、轉彎
    ，應遵守燈光號誌；汽車駕駛人，行經有燈光號誌管制之交
    岔路口闖紅燈者，處1800元以上5400元以下罰鍰；汽車駕駛
    人駕駛汽車違反道路交通管理處罰條例第53條規定者，除應
    依該條所規定之罰鍰處罰外，並予記違規點數3 點，道路交
    通安全規則第102 條第1 項第1 款及道路交通管理處罰條例
    第53條第1 項、第63條分別定有明文。次按行為人有違反道
    路交通管理處罰條例之情形者，應填製舉發違反道路交通管
    理事件通知單，當場舉發者，應將該通知單填記後交付該行
    為人簽名或蓋章收受之，拒絕簽章者，並記明其事由，視為
    已收受，此觀之違反道路交通管理事件統一裁罰基準及處理
    細則第11條第1 項第1 款之規定甚明。
四、經查：
    （一）本件異議人於上開時、地，騎乘車牌號碼YGL ─108
          號重型機車，行經彰化縣二林鎮○○○○路與大成路
          有燈光號誌管制之交岔路口，由大成舊二路左轉大成
          路，因「紅燈左轉」之違規事實，經彰化縣警察局芳
          苑分局員警依違反道路交通管理處罰條例第53條第1
          項之規定，以彰警交字第I00000000 號違反道路交通
          事件當場舉發，並經交通部公路總局臺中區監理所彰
          化監理站於97年11月27日以彰監四字第裁64─I00000
          000 號裁決書裁處之事實，此有上開舉發違反道路交
          通管理事件通知單及交通部公路總局臺中區監理所彰
          化監理站違反道路交通管理事件裁決書各1 紙在卷可
          稽，復為異議人所不爭執，是上開事實足堪認定。
    （二）雖異議人以前揭情詞置辯，惟按汽車行駛至交岔路口
          ，其行進、轉彎，應遵守燈光號誌，道路交通安全規
          則第102 條第1 項第1 款定有明文；又標誌、標線、
          號誌之設置目的，在於提供車輛駕駛人及行人有關道
          路路況之警告、禁制、指示等資訊，以便利行旅及促
          進交通安全；號誌係以規定之時間上交互更迭之光色
          訊號，設置於交岔路口或其他特殊地點，用以將道路
          通行權指定給車輛駕駛人與行人，管制其行止及轉向
          之交通管制設施；車輛面對圓形紅燈表示禁止通行，
          不得超越停止線或進入路口，道路交通標誌、標線、
          號誌設置規則第2 條、第3 條及第206 條第1 項第5
          款亦有明文，是異議人為領有合法駕駛執照之駕駛人
          ，其駕駛車輛行駛於道路，自應遵守交通標誌、標線
          及號誌之指示，其理至明。
    （三）再參諸本案舉發違規事實之警員，僅係依法執行交通
          勤務之公務員，其與異議人素不相識，復無怨隙，自
          無故意誣陷異議人之必要，故其所為之舉發違規事實
          ，應堪採信。再者，交通警員掣單舉發違反道路交通
          管理處罰條例所列之違規事實，本質上為行政處分，
          係公務員基於職務上權力，依法就特定之具體事件所
          為具有公法上效果之單方行政行為，基於公務員為公
          法上行為具有公信力之原則，該行政處分當可被推定
          為真正，其據以依法處分之事實認定亦為正確無誤，
          此公信原則，乃立法者賦予行政機關制定違反道路交
          通事件統一裁罰標準及處理細則，使執勤警員得當機
          處分，以達其維護交通秩序、公眾安全之行政目的。
          從而，本件異議人既未就執勤員警之舉發有誤提出相
          關證據以供調查，復未否認遭舉發違規當時伊係騎乘
          上開機車行經該處，本院復查無任何證據足資證明舉
          發員警有捏造事實違法取締之情事，則執勤警員本其
          維護交通秩序、公眾安全職責所為之舉發，自應受到
          合法、正確之推定。是異議人騎乘上開重型機車行經
          彰化縣二林鎮○○○○路與大成路有燈光號誌管制之
          交岔路口，該路口之交通號誌既為紅燈無誤，則異議
          人本應遵守交通號誌而禁止通行，卻仍無視交通號誌
          ，執意繼續行駛，已足認異議人有闖紅燈情事，從而
          本件異議人確有上揭交通違規之事實，洵堪認定。
    （四）綜上所述，本件異議人於上揭時、地之違規行為事證
          明確，其空以無駕駛執照乙情置辯，自不足採，原處
          分機關依道路交通管理處罰條例第53條第1 項、第63
          條，裁處異議人罰鍰4500元並記違規點數3 點，核無
          違誤，本件聲明異議人之異議為無理由，應予駁回。
據上論斷，應依道路交通案件處理辦法第19條，裁定如主文。
中    華    民    國    98    年    1     月    13    日
                  交通法庭法  官  胡宜如
以上正本證明與原本無異。
如不服本裁定，應於裁定送達後五日內向本院提出抗告狀 (須附
繕本 )。
中    華    民    國    98    年    1     月    13    日
                          書記官  蕭秀吉


司法院資訊處製作；財團法人民間司法改革基金會備份。
